【裁判字號】    98,毒抗,407
【裁判日期】    981222
【裁判案由】    聲請觀察、勒戒
【裁判全文】
臺灣高等法院臺南分院刑事裁定         98年度毒抗字第407號
抗  告  人
即  被  告  甲○○
上列抗告人因違反毒品危害防制條例案件，不服臺灣臺南地方法
院中華民國98年10月1日裁定（98年度毒聲字第459號），提起抗
告，本院裁定如下：
    主  文
原裁定撤銷，發回臺灣臺南地方法院。
    理  由
一、抗告意旨略以：抗告人即被告於本案發生後，即主動前往國
    立成功大學醫學院附設醫院以美沙酮藥物治療毒癮，於民國
    （下同）98年 8月17日就診迄今，成效良好，故已將毒癮徹
    底戒除，且成大醫院均有做定期檢驗尿液，而被告於98年 9
    月23日接受尿液簡易試紙檢驗，嗎啡與安非他命皆為陰性反
    應，再者，被告於這段期間夙夜反省，深感悔悟，痛下決心
    不再沾染毒品，而專心開創事業，經營檳榔店（於住所），
    並撫養一子及侍奉雙親，爰依法提起抗告，求撤銷原裁定，
    准以美沙酮替代療法等語。
二、按犯毒品危害防制條例第10條施用第一級、第二級毒品之罪
    者，檢察官應聲請法院裁定，令被告入勒戒處所觀察、勒戒
    ，其期間不得逾 2月。觀察、勒戒後，檢察官依據勒戒處所
    之陳報，認受觀察、勒戒人無繼續施用毒品傾向者，應即釋
    放，並為不起訴之處分；認受觀察、勒戒人有繼續施用毒品
    傾向者，檢察官應聲請法院裁定令入戒治處所強制戒治，其
    期間為 6個月以上，至無繼續強制戒治之必要為止，但最長
    不得逾 1年。依前項規定為觀察、勒戒或強制戒治執行完畢
    釋放後，5年後再犯第10條之罪者，適用本條前2項之規定，
    同條例第20條定有明文。
三、原審依毒品危害防制條例第20條第1項，將被告甲○○裁定
    送勒戒處所觀察、勒戒之處分，固非無見。惟查：
  (一)按毒品危害防制條例所規定之觀察、勒戒處分，其立法意旨
    在幫助施用毒品者戒除毒癮，即謂本條例認施用毒品者具「
    病患性犯人」之特質，除降低施用毒品罪之法定刑外，並採
    以觀察、勒戒方式戒除其毒癮及以強制戒治方式戒除其毒癮
    之措施，以期達治療之目的，此觀毒品危害防制條例第20條
    立法理由可明。是以，應以受觀察、勒戒人於裁定時，仍未
    戒除毒癮，仍有施用毒品之事實，亦徵其仍有施用毒品之傾
    向，而對毒品存有依賴性，方足當之。又前述處分之性質非
    為懲戒行為人，而係為消滅受處分人再次施用毒品之危險性
    ，目的係在戒除行為人施用毒品身癮及心癮之措施；且觀察
    勒戒係導入一療程觀念，針對受處分人將來之危險所為預防
    、矯治措施之保安處分，以達教化與治療之目的，以行為人
    具有危險性格為前提。
  (二)查抗告人即被告甲○○基於93年7月9日向前回溯26小時及96
    小時之某時、98年7月21日23時許、98年8月13日19、20時許
    ，在不詳地點及臺南市○區○○○路一段217巷2號等處，非
    法施用第一、二級毒品海洛因及安非他命，嗣於93年7月9日
    、98年7月24日15時37分許及同年8月14日22時20分許，為警
    採尿送驗及在臺南市○○路與長榮路口為警查獲，並扣得第
    一級毒品1小包（含袋重0.3公克）等事實，業據被告於警詢
    及偵訊時坦承不諱，且被告為警查獲當時經採尿送驗三次，
    結果呈第一、二級毒品陽性反應，有尿液檢驗報告三紙附卷
    可稽，復有上開毒品扣案可資佐證，是被告於93年7月9日向
    前回溯26小時及96小時之某時、98年7月21日23時許、98年8
    月13日19、20時許，在不詳地點及臺南市○區○○○路一段
    217巷2號等處，非法施用第一、二級毒品海洛因及安非他命
    之事實，固堪認定。
  (三)然查抗告人被告甲○○於98年 8月17日即至國立成功大學醫
    學院附設醫院美沙酮門診規則就診，於同年 9月23日接受尿
    液簡易試紙檢驗，嗎啡及安非他命皆呈陰性反應，此有該院
    98年10月12日之診斷證明書附卷可參，則抗告人是否有「再
    次施用毒品之危險性」，顯有存疑。準此可見，原裁定法院
    於98年10月 1日裁定時，被告當時是否仍有施用毒品之事實
    及傾向，而對毒品存有依賴性，須藉由以觀察、勒戒方式戒
    除其毒癮，以期達治療之目的，非無再予查明審認之處，是
    原裁定就上開事項未予詳查，以審酌抗告人是否仍有戒除毒
    癮之必要，即遽以抗告人之自白、尿液檢驗報告三紙及本件
    扣案之毒品為佐證，即認抗告人有觀察、勒戒之必要，尚嫌
    率斷。
四、綜上所述，原裁定既有前開可議之處，自屬無可維持。抗告
    人執此指摘原裁定不當，為有理由，應由本院將原裁定撤銷
    發回，由原審法院就抗告人是否仍具有毒癮而認有觀察、勒
    戒之必要等事實，另行查明後，再為適法之裁判。
五、據上論斷，應依刑事訴訟法第413條前段，裁定如主文。
中    華    民    國    98    年    12    月    22    日
                    刑事第五庭  審判長法  官  楊明章
                                      法  官  顏基典
                                      法  官  蔡美美
以上正本證明與原本無異。
不得抗告。
                                      書記官  歐貞妙
中    華    民    國    98    年    12    月    22    日


司法院資訊處製作；財團法人民間司法改革基金會備份。
